【裁判字號】    90,簡上,195
【裁判日期】    900831
【裁判案由】    債務人異議之訴
【裁判全文】
臺灣臺中地方法院民事判決  九十年度簡上字第一九五號
    上  訴  人    乙○○
    訴訟代理人    甲○○
    被上訴  人    丙○○
右當事人間債務人異議之訴事件，上訴人對於中華民國九十年四月二十四日本院臺中
簡易庭九十年度中簡字第七五二號第一審判決提起上訴，本院判決如左：
    主  文
上訴駁回。
第二審訴訟費用由上訴人負擔。
    事      實
甲、上訴人方面：
  一、聲明：廢棄原判決，駁回被上訴人在第一審之訴。
  二、陳述：除與原審判決書所載者相同茲予引用外，補稱：
      被上訴人向上訴人借款，經上訴人起訴後，於鈞院七十八年度訴字第三二七二
      號做成和解筆錄，上訴人執此聲請強制執行，經鈞院八十年度民執字第六六五
      三號執行事件受償部分金額後，尚有本金新台幣（下同）三十五萬一千一百九
      十一元及自民國八十年九月十六日起算之利息未受清償，而經鈞院於八十年九
      月六日發給債權憑證予上訴人而終結。按借款請求權時效為十五年，而上訴人
      於八十年、八十九年尚曾聲請強制執行，時效自未消滅。
  三、證據：援用原審之立證方法，並提出聲請狀、債權憑證、和解筆錄均影本各一
      件為證。
乙、被上訴人方面：
  一、聲明：駁回上訴。
  二、陳述：除與原審判決書所載者相同茲予引用外，補稱：
  （一）上訴人提呈於鈞院八十九年度執字第二七八三二號強制執行事件之聲請狀聲
        請理由已明載「：：給付票款事件：：」，足證上訴人業已自認系爭款項確
        係票款。
  （二）上訴人取得支票之原因很多，支票並無從作為借貸之證明，縱認為兩造間有
        借貸關係，此乃另一法律關係，和本件無涉。
  （三）原審已調閱鈞院七十八年度訴字第三二七二號、八十年度民執字第六六五三
        號、八十九年度執字第二七八三二號卷宗，詳察前揭卷宗上訴人從未提及借
        款事，且均明確載明系爭款項為票款，請求利息均以年息百分之六計算。
三、證據：提出上訴人強制執行聲請狀影本一件為證。
丙、本院依職權調閱七十八年度訴字第三二七二號及八十年度民執字第六六五三號、
    八十九年度執字第二七八三二號卷宗。
    理      由
一、被上訴人起訴主張上訴人前因請求被上訴人給付票款事件，經原審七十八年度訴
    字第三二七二號成立和解，上訴人執和解筆錄為執行名義聲請強制執行，經部分
    受償後，尚有本金三十五萬一千一百九十一元及自民國八十年九月十六日起算之
    利息未受清償，而經鈞院發給債權憑證在案。嗣上訴人執該債權憑證於八十九年
    十二月二十六日再向原審民事執行處聲請強制執行，惟依票據法第二十二條之規
    定，系爭支票之消滅時效為一年，經取得債權憑證後時效延長為五年並重行起算
    ，上訴人於八十九年始依該債權憑證再行聲請強制執行，顯已逾五年之時效，自
    無請求權，依強制執行法第十四條之規定，被上訴人得提起異議之訴，請求排除
    強制執行等語。上訴人則以本件是借款債權，且其間亦經聲請強制執行而中斷時
    效，故請求權時效應尚未完成等語，資為抗辯。
二、經查上訴人於原審七十八年度訴字第三二七二號給付票款事件中，本於票款給付
    請求權請求被上訴人給付票款，即被上訴人簽發，如原審附表所示之支票二紙，
    面額共六十五萬五千六百元票款，嗣兩造於該訴訟中成立和解，被上訴人願給付
    上開金額及自七十八年十月十三日起至清償日止按年息百分之六之利息，而上訴
    人分別於七十八年十二月十九日、八十年八月七日、八十九年十二月十八日聲請
    原審民事執行處以七十八年執字第七四二四號、八十年執字第六六五三號、八十
    九年執字第二七八三二號強制執行等事實，業據上訴人提出聲請狀、債權憑證、
    和解筆錄均影本各一件為證，且為被上訴人所不爭執，復經本院調閱前開七十八
    年度訴字第三二七二號、八十年度民執字第六六五三號、八十九年度執字第二七
    八三二號民事卷宗審認無訛，可信為真實。
三、按票據上之權利對支票發票人自發票日起算，一年間不行使，因時效而消滅，票
    據法第二十二條第一項後段定有明文，次按消滅時效因左列事由而中斷，一、請
    求，二、承認，三、起訴。左列事項，與起訴有同一效力﹕一、依督促程序，聲
    請發支付命令。二、聲請調解或提付仲裁。三、申報和解債權或破產債權。四、
    告知訴訟。五、開始執行行為或聲請強制執行。又時效中斷者，自中斷之事由終
    止時，重行起算。因起訴而中斷之時效，自受確定判決，或因其他方法訴訟終結
    時，重行起算。經確定判決或其他與確定判決有同一效力之執行名義所確定之請
    求權，其原有消滅時效期間不滿五年者，因中斷而重行起算之時效期間為五年。
    時效完成後，債務人得拒絕給付，民法第一百二十九條、第一百三十七條、第一
    百四十四條第一項亦定有明文。查系爭給付票款事件經兩造和解成立，上訴人執
    該和解筆錄為執行名義，自應每五年執行一次以中斷其請求權時效，其於八十年
    九月六日經原審民事執行處發給債權憑證後，未於八十五年九月六日之五年內聲
    請強制執行，其請求權已罹於時效而消滅。
四、上訴人雖抗辯系爭票款係為給付原告所積欠之借款，時效尚未完成等語，惟查，
    上訴人於原審七十八年度訴字第三二七二號起訴請求之原因事實厥為給付票款，
    並非借款債權之請求，且該和解筆錄內容其利息計算係以年息百分之六計算，此
    為票據請求依票據法第九十七條規定而計算，並非借款債權，即未約定利息時依
    民法第二百零三條規定之法定利率年息百分之五而為計算，足見兩造係以票款債
    權為和解債權，並非以借款債權為和解債權，且觀諸該卷全辯論意旨，並未提及
    借款一事，有前開案號卷宗及和解筆錄附卷可稽，而該債權憑證上亦記載係給付
    票款強制執行事件，有該債權憑證在卷可參。又上訴人於八十年九月六日取得債
    權憑證，有債權憑證足憑，依前開規定說明，其時效延長為五年並重行起算，應
    於八十五年九月六日時效完成，其於八十九年十二月二十六日始再聲請強制執行
    ，揆諸前揭說明意旨，系爭支票請求權已罹於時效，被上訴人自得拒絕給付。至
    上訴人得否另依借款請求權訴求則與本件無涉。
五、按無確定判決同一效力者，於執行名義成立前或成立後，有妨礙債權人請求之事
    由發生，債務人自得於強制執行程序終結前，向執行法院提起異議之訴，強制執
    行法第十四條第一、第二項定有明文，本件被上訴人既已提出時效抗辯拒絕給付
    已如前述，被上訴人提起異議之訴為有理由，應予准許。原審判決臺灣臺中地方
    法院八十九年度執字第二七八三二號所為強制執行程序應予撤銷，尚無不合。上
    訴意旨指摘原判決不當，求予廢棄改判，非有理由，應予駁回。
六、據上論結，本件上訴為無理由，依民事訴訟法第四百三十六條之一第三項、第四
    百四十九條第一項、第七十八條，判決如主文。
中        華        民        國  九十    年      八    月    三十一    日
                                    臺灣臺中地方法院民事第一庭
~B審判長法官  王重吉
~B法      官  林麗真
~B法      官  巫淑芳
右為正本係照原本作成
本件不得上訴。
中      華      民      國    九十      年      八      月     三十一     日
~B法院書記官


司法院資訊處製作；財團法人民間司法改革基金會備份。
